臺灣高等法院臺南分院刑事判決　　　　100年度上訴字第601號
上　訴　人　臺灣臺南地方法院檢察署檢察官
被　　　告　徐家瑋
選任辯護人　熊家興律師
　　　　　　李國禎律師
上列上訴人因被告違反毒品危害防制條例案件，不服臺灣臺南地
方法院99年度訴字第1165號中華民國100年5月10日第一審判決（
起訴案號：臺灣臺南地方法院檢察署99年度偵字第5268號），提
起上訴，本院判決如下：
    主  文
上訴駁回。
    理  由
一、公訴意旨略以：被告徐家瑋明知愷他命（Ketamine，以下稱
    Ｋ他命）係毒品危害防治條例第2條第2項第 3款所定之第三
    級毒品，不得非法持有、販賣、轉讓或意圖販賣而持有，竟
    仍基於意圖販賣而持有第三級毒品Ｋ他命之犯意，於民國99
    年3月8日凌晨，在臺南市○○路國立成功大學醫學院附設醫
    院（下稱成大醫院）附近，以新臺幣（下同）15,000元之價
    格，向姓名、年籍不詳綽號「阿全」之成年男子，購買第三
    級毒品Ｋ他命11包，準備伺機販售予他人。嗣於99年 3月18
    日（起訴書誤載為「同日」，即99年3月8日）晚間 9時許，
    被告持前揭11包第三級毒品Ｋ他命至臺南市○○街225巷 20
    號「桃谷PUB」 前欲伺機販售時，為警盤查而主動交出上開
    第三級毒品Ｋ他命11包（驗前總毛重30.59 公克，包裝塑膠
    袋總重約1.7公克，純度約98％，純質淨重約28.31公克）。
    因認被告涉有毒品危害防制條例第5條第3項之意圖販賣而持
    有第三級毒品罪嫌。
二、按犯罪事實應依證據認定之，無證據不得認定犯罪事實；又
    被告或共犯之自白，不得作為有罪判決之唯一證據，仍應調
    查其他必要之證據，以察其是否與事實相符；而不能證明被
    告無罪者，應諭知無罪之判決，刑事訴訟法第154條第2項、
    第156條第2項、第301條第1項定有明文。
三、公訴意旨認被告涉有上開犯嫌，無非以被告於警詢、偵查自
    承於98年3月8日凌晨，在臺南市○○路成大醫院附近，以15
    ,000元向綽號「阿全」之男子購買11包Ｋ他命之供述、扣案
    第三級毒品Ｋ他命及卷附扣案毒品照片、內政部警政署刑事
    警察局99年4月7日刑鑑字第990039445 號鑑定書、搜索扣押
    筆錄、扣押物品目錄表，以及被告之尿液送驗呈Ｋ他命、安
    非他命類、鴉片類陰性反應之長榮大學尿液檢驗報告、被告
    尿液編號對照表為主要之論據。
四、訊據被告固坦承其於99年3月8日凌晨，在臺南市○○路成大
    醫院附近，以15,000元向綽號「阿全」之男子購買第三級毒
    品Ｋ他命而持有之事實，然堅決否認有何意圖販賣而持有第
    三級毒品Ｋ他命犯行，辯稱：其於98年3月8日係以15,000元
    向綽號「阿全」之男子購入第三級毒品Ｋ他命14包供自身施
    用，至98年3月18日為警查獲時，業已施用3包，惟因施用時
    間距查獲時間已久，以致尿液中無法驗出Ｋ他命反應；又本
    件所扣得之Ｋ他命11包，並非其主動交出，而係參與臨檢之
    員警未經其同意，即自其背後伸手至其當時所著外套右口袋
    內取出Ｋ他命 6包，之後該名員警又繼續觸摸其外套，發現
    外套有暗袋，遂再次伸手至其外套左側口袋取出 3包Ｋ他命
    ；其主動將外套脫下後，員警又自其外套右側口袋內取出 2
    包Ｋ他命云云。而選任辯護人辯護意旨則以：被告係於99年
    3月18日晚間9時許，在臺南市○○街225巷20號「桃谷PUB」
    前等待網友時，在未經被告同意下，遭警逕行違法盤查搜身
    ，扣得毒品，並於警局時，命被告於搜索扣押筆錄內簽署同
    意執行搜索。是本件警方係於無任何合理可疑之跡象顯示被
    告持有第三級毒品Ｋ他命情形下，任意於馬路上逕行對被告
    盤查搜身，戕害被告個人隱私權及財產權。是扣案之Ｋ他命
    11包係警方違法搜索取得；又依證人之證詞，被告受盤查當
    時，對於員警查證身分之舉完全配合，並無任何敵意或具體
    行為足令人懷疑有遭受危險之虞，且自被告身體外觀，亦無
    法察覺其身上有藏放違禁物品，是員警於盤查時所為，無論
    稱為拍搜或搜索，均欠缺正當事由，應認為搜索不合法，故
    扣案之Ｋ他命應無證據能力等語。
五、查被告於99年 3月18日晚間9時許，為警在臺南市○○街225
    巷20號「桃谷 PUB」前盤查，當場扣得以夾鏈袋包裝之白色
    細晶體11包，而該等白色細晶體經送內政部警政署刑事警察
    局鑑定結果，檢出第三級毒品Ｋ他命成分（驗前總毛重30.5
    9公克，包裝塑膠袋總重約1.7公克，純度約98％，純質淨重
    約 28.31公克）之事實，為被告所不否認，並有內政部警政
    署刑事警察局99年4月7日刑鑑字第0990039445號鑑定書 1份
    在卷可憑（見偵查卷第25頁），據此固堪認被告持有第三級
    毒品Ｋ他命為警查獲之事實。惟該等Ｋ他命究係如何扣得，
    攸關該等Ｋ他命證據能力有無之認定。是本件首應審究者，
    厥為本件查獲員警扣押該等Ｋ他命之過程，是否違背法定程
    序，以致該等扣案之Ｋ他命不得作為證據使用。經查：
  (一)扣案11包Ｋ他命乃警方在被告身上取得，並非被告自行交出
    予警方扣案：
  1.查依原審勘驗警卷後附查獲現場錄影光碟結果，認：「錄影
    畫面始自警員莊世雄以右手抓住被告前胸，翻開被告所著外
    套左側內口袋，另左手掌上置有2 包白色夾鏈袋。」「錄影
    時間0分58秒至1分鐘許，員警莊世雄高喊『來來來，有3 包
    』，員警莊世雄並自被告外套右邊口袋中搜出3 包白色夾鏈
    袋，放置於手掌上」等情，有原審勘驗筆錄可稽（見原審卷
    第98頁反面至99頁正面）。證人即現場取出毒品Ｋ他命之警
    員莊世雄於原審亦證稱：上開錄影光碟錄得影像初始，以右
    手抓住被告前胸，翻開被告所著外套左側內口袋，另左手掌
    上放置2包白色夾鏈袋，係為顯示搜出該2包Ｋ他命之位置，
    該2 包Ｋ他命係渠主動伸手入被告外套內側左口袋搜出等語
    （見原審卷第99頁反面）。則扣案自被告所著外套取出之 5
    包Ｋ他命，既係證人莊世雄自行取出，顯見該5 包Ｋ他命並
    非被告主動交出扣案甚明。
  2.至其餘6包扣案Ｋ他命，依被告於原審陳稱：「那11 包Ｋ他
    命是在現場搜到的，當時他叫我出示證件的時候我把證件拿
    出來放在機車上座椅上，他查完的時候叫我把身上所有東西
    拿出來，拿出來之後他就摸我胸口摸到的剛好是一包菸，是
    一包七星的菸，放在胸口那邊剛好被他摸到，我把菸拿出來
    的時候，他剛好就把手伸進我的外套右口袋裡面把Ｋ他命拿
    出來，叫我不要辯解，他回去驗就知道了，所以我當時就說
    那是Ｋ他命」等語（見原審卷第58頁正面）；另就本件查獲
    經過，亦陳稱：當日其騎乘機車至「桃谷PUB」 前，員警楊
    國銓與另一名員警前來盤查，當時警方有出示證件，之後要
    求其提供身分證件查驗，其提供駕駛執照與身分證予員警核
    對後，員警即命其將機車置物箱打開，查看之後，又命其將
    身上物品取出，其將隨身所攜帶之現金及行動電話取出後，
    員警楊國銓即伸手觸摸其胸口，觸及其放置於胸口之香菸，
    員警楊國銓即詢問是何物品？並要求其取出，待其取出之後
    ，員警楊國銓即趁其不注意之際，伸手至其外套右口袋內搜
    出Ｋ他命，當時員警楊國銓係站立在其背後；之後員警楊國
    銓開始摸其外套其他部分，發現有暗袋，乃伸手入其外套左
    側口袋取出3 包Ｋ他命，之後其將外套脫下，員警楊國銓又
    自外套右側內袋取出2 包Ｋ他命等語（見原審卷第72頁反面
    至73頁）。查被告上開供述之時間，均在原審勘驗前揭現場
    錄影光碟之前，則其為上開供述時，原不知原審日後將有勘
    驗現場錄影光碟之舉，而其竟能於原審勘驗現場錄影光碟之
    前，將本件扣案5 包Ｋ他命之查獲經過敘述翔實，且所述情
    節與原審勘驗現場錄影光碟結果大致吻合，足見其供述內容
    並非虛偽。另參照本件錄影光碟內所拍攝照片所示（附於本
    院卷內），員警莊世雄左手掌上置放6 包Ｋ他命，右手則伸
    入被告所著外套左邊口袋內，顯見該6 包扣案Ｋ他命亦係員
    警莊世雄自行自被告外套口袋內取出甚明。被告辯稱扣案11
    包Ｋ他命均係員警自行取出，並非被告主動交出扣案等語，
    應與事實相符，而堪採信。檢察官上訴意旨指摘扣案6 包Ｋ
    他命乃被告主動交出扣案，員警於臨檢中發現犯罪嫌疑後，
    對被臨檢人改以現行犯身分為身體搜索，再搜得另外5 包Ｋ
    他命云云，顯非事實，亦非可採。
  3.本件卷附臺南市警察局第二分局搜索扣押筆錄於執行經過情
    形欄勾選「其他」，並於其後註明：「警方執行防搶勤務於
    上述時、地發現嫌疑人行跡可疑，上前盤查，嫌疑人『見規
    避不了，並主動從上衣右口袋取出6 小包Ｋ他命及上衣內側
    左口袋取出3小包、右口袋取出2小包交付警方』，遂帶回調
    查」等語（見警卷第6頁）。而被告之警詢筆錄則載稱：「
    （問：你今（18）日因何事接受警方偵訊調查筆錄？）我因
    為在99年3月18日晚上21時00 分許，在臺南市○○區○○街
    225巷20號前（桃谷PUB），警察上前盤查且當時我身上持有
    毒品Ｋ他命，警方要求我拿證件，我見騙不了（警察）所以
    就自動把我放在上衣夾克及上衣口袋中的Ｋ他命總計11小包
    交予警方，所以至派出所製作筆錄」等語（見警卷第2 頁）
    。是依上開搜索扣押筆錄及被告警詢筆錄記載之內容，本件
    扣案之11包Ｋ他命均係被告主動交付員警查扣。惟依原審勘
    驗現場查獲光碟及光碟內所拍攝之照片所示，扣案11包Ｋ他
    命均係員警自行在被告所著之外套口袋內取出，並非被告自
    行交出扣案，已認定說明於上。原審再勘驗被告99年3月 18
    日警詢筆錄錄音光碟結果，被告於該次警詢中，僅稱：「（
    問：你今（18）日因何事被我們帶回來做調查筆錄？）我停
    在康樂街前面，被你們查到Ｋ」、「（問：Ｋ啥？講出來。
    ）Ｋ他命」、「（問：幾包？）11包」、「（問：我們在查
    的時候，你在你的口袋。有嗎？）嘿」、「（問：外面口袋
    幾包？6 包嗎？）嗯」…「（問：內袋裡面。」內側」、「
    （左手邊？）好」、「（問：左邊3 包？）嗯」、「（問：
    對否，加上右手邊2 包？）嗯」等語，被告並未有警詢筆錄
    所記載：「我見騙不了（警察）所以就自動把我放在上衣夾
    克及上衣口袋中的Ｋ他命總計11小包交予警方」之陳述，此
    有原審99年10月7日勘驗筆錄在卷可稽（見原審卷第32 頁反
    面至33頁正面）。再依卷附被告之採尿同意書中同意事項欄
    記載：「警方於99年03月18日21時00分許在臺南市○○區○
    ○街225巷20 號前發現你行跡可疑，並盤查你身分，『經拍
    擊搜查後，發現你身上有Ｋ他命』，顯有違反毒品危害防制
    條例可疑跡象…」等語，亦記載警方係以「拍擊搜查」方式
    ，發現扣案之Ｋ他命，亦未有被告主動交出扣案Ｋ他命之記
    載（見警卷第13頁），顯見上開搜索扣押筆錄及被告警詢筆
    錄公文書之記載，均與事實不符，自不得據為認定扣案11包
    Ｋ他命乃被告主動交出扣案之不利證據。
  4.又證人即現場查獲員警楊國銓、莊世雄二人於原審審理中，
    均一致證稱：現場最初查獲之6 包Ｋ他命係被告主動交付云
    云（見原審卷第50頁正面、51頁正、反面、57頁正、反面、
    62頁正面），且證人莊世雄於原審審理中亦堅稱：除前揭 6
    包Ｋ他命外，其餘扣案之5 包Ｋ他命均係渠等以行政指導之
    方式，要求被告自行取出，渠與證人楊國銓均未伸手入被告
    衣物之口袋拿取Ｋ他命云云（見原審卷第63頁反面）。惟查
    ，依下列說明，證人楊國銓、莊世雄證詞，彼此出入，並不
    一致：
    (1)有關員警於現場對被告進行拍搜之原因部分，證人楊國銓
      於原審審理中證稱：本件係因被告並未攜帶身分證件，故
      對被告進行拍搜云云（見原審卷第49頁反面、54頁反面、
      56頁反面至57頁反面）；惟證人莊世雄則證稱：本件被告
      確有提供證件或身分證字號供渠查核，渠等係於身分查核
      無誤後，對被告進行拍搜等語（見本院卷第62頁正面）。
    (2)再就現場命被告取出身上藏放物品之原因而言，查證人楊
      國銓就此證稱：當時渠拍搜被告胸口，發現內有硬物，遂
      詢問被告有無攜帶違禁物品，被告一時緊張，遂將藏放於
      外套右側口袋內之6 包Ｋ他命取出交付云云（見原審卷第
      49頁反面、50頁反面、54頁反面、56頁反面至57頁正面）
      ；惟證人莊世雄則證稱：因渠於拍搜過程中，於被告所著
      牛仔褲口袋部位拍得觸感疑似夾鏈袋之物品，渠乃詢問被
      告該物品係何物，被告遂自右側褲袋內取出6 小包Ｋ他命
      交付云云（見原審卷第62頁正、反面、64頁反面、65頁反
      面）。
    (3)而就現場查獲毒品之數量，證人楊國銓證稱：本件被告係
      於臨檢現場，由其所著外套右口袋取出6 包Ｋ他命後，渠
      等即呼叫支援警力前來，請被告回派出所協助調查，返回
      海安派出所後，警方請被告將外套脫下，再由證人莊世雄
      搜查被告外套，而取出其餘5 包Ｋ他命云云（見原審卷第
      51頁反面至52頁正面、53頁正面、54頁正面、55頁反面至
      56頁正面）；惟證人莊世雄就此證稱：就渠印象所及，本
      件其餘扣案之5 包Ｋ他命均係於現場分次查獲，而各次查
      獲之Ｋ他命，均係渠等以行政指導之方式，要求被告自行
      取出云云（見原審卷第63頁正、反面）。
    (4)查證人莊世雄、楊國銓二人均係現場參與本件臨檢之員警
      ，則本件臨檢之細節經過，本以渠二人知之最詳，惟渠二
      人於原審審理中就上開臨檢細節所證，竟大相逕庭，則渠
      等一致證稱係被告主動交付6 包Ｋ他命予員警云云，亦不
      足據為不利於被告之認定依據。
  (二)扣案11包Ｋ他命乃員警違法搜索取得：
  1.按「警察於公共場所或合法進入之場所，得對於下列各款之
    人查證其身分：一、合理懷疑其有犯罪之嫌疑或有犯罪之虞
    者。二、有事實足認其對已發生之犯罪或即將發生之犯罪知
    情者。三、有事實足認為防止其本人或他人生命、身體之具
    體危害，有查證其身分之必要者。四、滯留於有事實足認有
    陰謀、預備、著手實施重大犯罪或有人犯藏匿之處所者。五
    、滯留於應有停（居）留許可之處所，而無停（居）留許可
    者。六、行經指定公共場所、路段及管制站者」；「警察依
    前條規定，為查證人民身分，得採取下列之必要措施：…四
    、若有明顯事實足認其有攜帶足以自殺、自傷或傷害他人生
    命或身體之物者，得檢查其身體及所攜帶之物」，警察職權
    行使法第6條第1項、第7條第1項第4款分別定有明文。又「
    就警察職權行使法第2條第2項、第6條、第7條規定內容觀之
    ，雖授權警察機關得在公共場所或合法進入之場所施以臨檢
    ，但以『具合理懷疑』為發動之門檻，且以查明被臨檢人之
    身分為原則，亦即雖賦予警察機關在公共場所對人民實施臨
    檢之權限，但以『查明被臨檢人之身分』為臨檢之目的，只
    有當有明顯事實足認被臨檢人有攜帶足以自殺、自傷或傷害
    他人生命或身體之物者，方得檢查其身體及所攜帶之物。至
    警察人員在公共場所臨檢時若發現被臨檢人有犯罪嫌疑時，
    得否逕行檢查被臨檢人隨身攜帶之物品？警察職權行使法未
    有明文規定，應參照前揭解釋意旨，依其他法定程序處理之
    。申言之，若被臨檢人為現行犯或因其持有兇器、贓物或其
    他物件或於身體、衣服等處露有犯罪痕跡，顯可能為犯罪人
    時，警察人員即可依照刑事訴訟法第88條規定，以現行犯名
    義將之逮捕，若符合刑事訴訟法第88條之1 緊急拘提之規定
    時，亦可逕行拘提之。警察人員在依前述規定拘提或逮捕被
    臨檢人時，自可依刑事訴訟法第130 條附帶搜索之規定或經
    被拘提、逮捕之人同意後，依刑事訴訟法第131條之1之規定
    為搜索，並扣押因此發現之犯罪證據。但若被臨檢之人不符
    前述得逕行檢查其身體及其所攜帶之物或得拘提、逮捕進而
    為搜索、扣押之要件時，鑒於警察職權行使法之上開規定，
    係依照前揭解釋意旨所制定對於警察人員在公共場所實施『
    臨檢』措施之授權性規範，警察職權行使法第7條第1項第 4
    款既明定，僅在『有明顯事實足認其有攜帶足以自殺、自傷
    或傷害他人生命或身體之物者，得檢查其身體及所攜帶之物
    』之情況下，授予警察人員可以檢查被臨檢人物品之權限，
    應認檢查被臨檢人所攜帶之物毋寧是臨檢程序之例外情況，
    在不符合前述規定下，警察人員應不許以臨檢名義檢查被臨
    檢人之物品，避免警察以臨檢之名，行搜索之實，以不需法
    官保留之臨檢檢查行為取代應經法官保留之搜索行為，而對
    於人權之保障造成戕害」，最高法院著有99年度台上字第41
    17號判決意旨可資參照。
  2.員警自行自被告所著外套口袋內取出扣案11包Ｋ他命，違反
    警察職權行使法之規定：
    (1)查證人楊國銓於原審審理中證稱：99年3月18日晚間9時許
      ，渠與證人即時任海安派出所所長之員警莊世雄著便衣騎
      乘機車執行防搶勤務，因本案所涉盤查地點即臺南市○○
      區○○街225巷20號「桃谷PUB」一帶出入份子複雜，伊等
      認為被告可疑，且依伊值勤經驗，被告外貌疑似施用毒品
      之人，遂表明警察身分對被告進行盤查，就伊記憶所及，
      當時被告並未出示證件，而依渠等值勤經驗，於盤查過程
      中常遇有受盤查人攜帶武器之情形，因恐遭受盤查人攻擊
      ，渠與莊世雄遂對被告進行拍搜，惟於盤查被告之前，並
      無任何情資顯示被告持有槍械或其他危險物品，亦無其他
      事證足以令伊合理懷疑被告持有兇器可能傷害自己或他人
      ，且於執行盤查、拍搜時，被告亦未顯示明顯敵意或有其
      他不配合之行為，被告亦無任何動作令伊感到生命、身體
      遭受危害等語（見原審卷第49頁正、反面、52頁反面至53
      頁正面、54頁正面、55頁反面、58頁正面）。
    (2)又證人莊世雄於原審審理中證稱：本件查獲當日，渠與楊
      國銓二人分乘二輛機車執行防竊、防搶勤務，因當時被告
      所處位置即臺南市○○區○○街225巷20 號一帶有許多套
      房出租大樓，在該處附近曾查獲多起毒品案，亦曾於該處
      逮捕通緝犯，環境複雜，而被告當時停車位置，一般人極
      少於該處停車，且被告神色並不自然，依渠值勤經驗判斷
      ，認為可疑，遂由渠帶領楊國銓對被告進行盤查；就渠記
      憶所及，被告於現場曾出示證件或提供身分證字號，經渠
      以警用電腦查詢被告身分，核對無誤後，即對被告進行拍
      搜；本件被告遭盤查當時，外觀並無異狀，事前亦無任何
      情資或密報足以使渠認為被告有犯罪嫌疑，且無任何事實
      足以認定被告當時有攜帶兇器，盤查過程中被告亦未顯示
      敵意、作勢攻擊、威脅或有其他不配合盤查之舉動，然渠
      之所以對被告進行拍搜，係避免被告攜帶凶器而傷及自身
      等語（見原審卷第61頁正、反面、63頁反面至65頁正面、
      66頁正面至67頁正面）。
    (3)綜合證人楊國銓、莊世雄二人上開證詞可知，證人莊世雄
      、楊國銓二人之所以於99年3月18日晚間9時許，在臺南市
      中西區○○街225巷20號「桃谷PUB」前對被告進行盤查，
      係基於渠二人長期值勤之經驗，並綜合該處地理環境、被
      告當時機車停放位置、被告之外貌、當時神色等情狀，研
      判被告涉有犯罪嫌疑，進而對其實施盤查臨檢，以查證其
      身分，則就臨檢程序之發動而言，固難謂有何違法失當之
      處。然依證人二人上開證詞內容以觀，渠等於盤查過程，
      既未發現任何事實足認被告有攜帶足以自殺、自傷或傷害
      他人生命或身體之物，且被告當時僅停留於現場，並未實
      施任何犯罪行為，則依前引警察職權行使法第6條第1項、
      第7條第1項第4 款之規定，本件盤查程序於查證被告身分
      無誤後，即無任何理由得進一步限制被告行動自由，或對
      被告進行檢查身體或所攜帶之物。惟證人二人於現場確認
      被告身分後，竟違反前揭警察職權行使法之規定，對被告
      進行所謂之「拍搜」或「拍擊搜查」，甚至伸手入被告外
      套口袋內掏摸，以取得本件扣案之11包Ｋ他命，此一搜索
      行為顯與上開警察職權行使法之規定有違。
  3.本案員警之搜索行為，亦不符刑事訴訟法所定之搜索程序或
    要件：
    (1)查卷附搜索扣押筆錄「執行之依據」欄記載：本件係依刑
      事訴訟法第131條之1經受搜索人同意執行搜索等語（見警
      卷第6 頁）；惟卷附臺南市警察局第二分局執行拘提逮捕
      告知本人通知書卻勾選：本件係依刑事訴訟法第88條規定
      ，因被告屬現行犯而逕行逮捕（見警卷第10頁）。另證人
      莊世雄嗣後於原審審理中亦證稱：本件初始係以臨檢程序
      進行拍搜，於拍搜過程中，由被告所著長褲外捏其口袋，
      發覺有外表光滑、疑似夾鏈袋之物品後，即請被告主動提
      出，發現係毒品後，即依現行犯方式發動搜索云云（見原
      審卷第100 頁正面）。則本案警方究係經被告同意後搜索
      ，抑係因逮捕現行犯後而逕行搜索，已非無疑。
    (2)證人楊國銓於原審審理中證稱：卷附搜索扣押筆錄「執行
      之依據」欄勾選同意執行搜索，係被告將違禁品交出，返
      回派出所製作警詢筆錄之後，始由被告簽名捺印；而就渠
      個人認知，本件並未執行搜索，上開搜索扣押筆錄勾選受
      搜索人同意搜索，「好像是勾錯」等語（見原審卷第53頁
      正面、55頁正面）。查證人楊國銓乃上開搜索扣押筆錄之
      紀錄人，此有前揭搜索扣押筆錄在卷可按，渠既證稱本件
      搜索扣押筆錄上有關同意搜索之記載係屬誤記，自難反於
      渠證詞而為相異之認定。雖證人莊世雄於原審審理中，初
      亦證稱本件有請被告同意搜索，被告於現場亦有同意云云
      （見原審卷第63頁反面、66頁反面），然渠嗣後又改稱：
      本件係以現行犯方式執行搜索，渠並無印象曾經被告同意
      執行搜索等語（見原審卷第100頁反面至101頁正面），由
      此益徵本件並無同意搜索之情況，是不能僅以搜索扣押筆
      錄上有「同意搜索」之記載，逕認本件搜索合法。檢察官
      上訴意旨認扣案6 包Ｋ他命乃被告主動交付，應有表示同
      意搜索之意思云云，惟被告並未主動交付扣案6 包Ｋ他命
      ，自亦無可能有何同意搜索之意思。檢察官上訴意旨關於
      此部分之指摘，亦非有理。
    (3)又依原審勘驗現場錄影光碟結果，證人楊國銓遲至搜得被
      告所攜帶之3 包Ｋ他命後，始對被告為權利告知，之後再
      將被告上銬，而搜得該3 包Ｋ他命之前，員警已先後由被
      告所著衣物內搜出6包、2包Ｋ他命，此分別據被告及證人
      莊世雄供證明確，已如上述。是依上開供、證情節及原審
      勘驗結果可知，本件被告遲至員警將其所攜帶之11包Ｋ他
      命全數搜出後，始遭逮捕，應可認定。則員警於逮捕被告
      前，逕行搜索其身體，渠等所為之搜索自與刑事訴訟法第
      130 條之規定有違。雖證人莊世雄就此證稱：渠等之所以
      遲至搜索最後階段始對被告為權利告知並上銬，係因執行
      臨檢時，心情緊張，以致遺忘云云（見原審卷第100 頁反
      面），然證人楊國銓、莊世雄二人於原審先前審理程序中
      ，一致證稱：本件於臨檢現場並未逮捕被告，僅係請被告
      回派出所協助調查，且證人莊世雄復進一步證稱：「依毒
      品危害防制條例規定，Ｋ他命超過20公克我們才可以有逮
      捕的動作，因為我本身不是機器我沒辦法秤重，我們要先
      帶回去之後，搜索一次，再盤查，再確定有沒有超過20公
      克」云云（見原審卷第57頁反面、62頁反面）。是依渠二
      人之證詞，本件員警於臨檢現場因無法確定被告攜帶之Ｋ
      他命有無超過20公克，以致並未逮捕，應無疑義。則證人
      莊世雄於嗣後審理中，又改稱被告主動交出6 包Ｋ他命後
      ，即予逮捕，所證情節前後矛盾，自無可採。
  4.綜上所述，本件員警楊國銓、莊世雄二人於現場臨檢，盤查
    被告身分，於法固無違背，然渠二人於確定被告身分後，竟
    於未經被告同意且未依法逮捕被告之情況下，逕自對被告進
    行搜索，揆諸前引最高法院判決意旨，渠等所為搜索行為即
    屬違法。
六、按「刑事訴訟，係以確定國家具體之刑罰權為目的，為保全
    證據並確保刑罰之執行，於訴訟程序之進行，固有許實施強
    制處分之必要，惟強制處分之搜索、扣押，足以侵害個人之
    隱私權及財產權，若為達訴追之目的而漫無限制，許其不擇
    手段為之，於人權之保障，自有未周。故基於維持正當法律
    程序、司法純潔性及抑止違法偵查之原則，實施刑事訴訟程
    序之公務員不得任意違背法定程序實施搜索、扣押；至於違
    法搜索、扣押所取得之證據，若不分情節，一概以程序違法
    為由，否定其證據能力，從究明事實真相之角度而言，難謂
    適當，且若僅因程序上之瑕疵，致使許多與事實相符之證據
    ，無例外地被排除而不用，例如案情重大，然違背法定程序
    之情節輕微，若遽捨棄該證據不用，被告可能逍遙法外，此
    與國民感情相悖，難為社會所接受，自有害於審判之公平正
    義。因此，對於違法搜索、扣押所取得之證據，除法律另有
    規定外，為兼顧程序正義及發現實體真實，應由法院於個案
    審理中，就個人基本人權之保障及公共利益之均衡維護，依
    比例原則及法益權衡原則，予以客觀之判斷，亦即宜就(一)違
    背法定程序之程度。(二)違背法定程序時之主觀意圖（即實施
    搜索、扣押之公務員是否明知違法並故意為之）。(三)違背法
    定程序時之狀況（即程序之違反是否有緊急或不得已之情形
    ）。(四)侵害犯罪嫌疑人或被告權益之種類及輕重。(五)犯罪所
    生之危險或實害。(六)禁止使用證據對於預防將來違法取得證
    據之效果。(七)偵審人員如依法定程序，有無發現該證據之必
    然性。(八)證據取得之違法對被告訴訟上防禦不利益之程度等
    情狀予以審酌，以決定應否賦予證據能力」，最高法院93年
    台上字第 664號判例意旨可資參照。依前揭判例意旨所舉標
    準，本件員警以臨檢之名，非法搜索取得而扣案之11包Ｋ他
    命應否賦予證據能力，本院權衡判斷如下：
  (一)違背法定程序之程度及違背法定程序時之主觀意圖：查本件
    員警莊世雄、楊國銓二人對被告發動臨檢，於法固非無據，
    然渠二人於盤查被告身分無誤後，竟違背警察職權行使法關
    於臨檢盤查及刑事訴訟法關於搜索之規定，任意對被告進行
    拍搜，進而伸手入被告衣物口袋內掏摸而搜得扣案之11包Ｋ
    他命，且依渠二人於原審審理中所為之證詞，渠等顯然明知
    此一伸手入被告衣袋內掏摸搜查之舉係屬違法，竟仍予以搜
    查，顯係明知此舉違法仍故意為之。雖證人二人均證稱此一
    拍搜之舉，乃員警值勤時，為防衛自身安全所必須。然被告
    並未隨身攜帶槍枝、刀械等足以對員警生命、身體安全造成
    危害之物品，而依證人楊國銓、莊世雄二人之證詞，渠拍搜
    過程中，亦僅發現被告口袋內疑似藏有硬盒及以夾鏈袋包裝
    之物品，此等物品究竟如何可能對執行盤查之員警生命、身
    體安全構成危害，實屬難以想像。是本件違背法定程序之程
    度，並非輕微，執行員警主觀上亦有違法之意圖，堪可認定
    。
  (二)違背法定程序時之狀況及侵害被告權益之種類及輕重：查本
    件被告為警盤查當時，僅係站立於路旁，並無任何外在之客
    觀情狀顯示被告有何對他人生命、身體安全構成危害之舉動
    ，此業據證人楊國銓、莊世雄二人到庭證述明確，是本件並
    無任何緊急或不得已而必須進行違法搜索之情況；而依證人
    楊國銓、莊世雄二人之證詞，渠等僅因被告外貌形似施用毒
    品之人，所處環境複雜，即逕行對被告進行盤查並拍搜其身
    體。雖警察職權行使法第 6條之規定，對於員警盤查之發動
    ，賦予執行員警極高之裁量權限，然究其實質，係因該條僅
    賦予員警查核人民身分之權力而已，若欲對受盤查人進行進
    一步之行政檢查或刑事搜索，仍須符合同法第7 條或刑事訴
    訟法相關法律規定，始得為之。本件執行臨檢員警既無任何
    法定原因，逕行搜索被告身體，所為顯已嚴重侵害被告之人
    身自由及隱私。
  (三)犯罪所生之危險或實害：查Ｋ他命乃第三級毒品，依毒品危
    害防制條例第11條第5項之規定，須持有純質淨重逾20 公克
    以上之Ｋ他命，始成立犯罪，且僅能科處3 年以下有期徒刑
    ，得併科30萬元以下之罰金。則就上開規定而言，顯見立法
    者立法當時，已認定持有第三級毒品此一犯罪所生危害並非
    重大，否則當無明定僅持有純質淨重逾20公克以上之Ｋ他命
    始能成立犯罪，且僅能科處3年以下有期徒刑，得併科30 萬
    元以下罰金之理。雖本件檢察官係以被告涉犯毒品危害防制
    條例第5條第3項之意圖販賣而持有第三級毒品罪，將被告提
    起公訴，且依起訴書之記載，被告係以15,000元之價格，向
    綽號「阿全」之人販入Ｋ他命十一包，「準備伺機販售予他
    人」，就此而言似認被告所涉為毒品危害防制條例第4條第3
    項之販賣第三級毒品罪嫌。然遍查全卷，本件並無任何積極
    證據足以證明被告向綽號「阿全」之男子購入扣案11包Ｋ他
    命之初，已有持之販售他人之意圖，亦無任何積極證據足以
    證明被告原非基於販賣之意圖而販入扣案之Ｋ他命，嗣後始
    起意販售。雖檢察官援引被告之驗尿報告，以被告尿液經警
    送驗結果，呈Ｋ他命類陰性反應，謂被告購買大量Ｋ他命，
    顯非供自身施用，然被告尿液送驗呈Ｋ他命陰性反應，或係
    被告未曾施用Ｋ他命，或係被告先前曾經施用Ｋ他命，然已
    逾檢出時效，殊不能僅以被告尿液中未驗出Ｋ他命反應，逕
    認被告所持有之Ｋ他命，均係供販賣所用。是就本件而言，
    即便認扣案之11包Ｋ他命均有證據能力，充其量亦僅能認定
    被告所犯係毒品危害防制條例第11條第5項之持有逾20 公克
    第三級毒品罪而已。從而，本件犯罪所生危害，並非重大，
    尚不能以本件犯罪所生危害重大為由，據以權衡認定違法扣
    案取得之11 包Ｋ他命具有證據能力。
  (四)禁止使用證據對於預防將來違法取得證據之效果：查本件執
    行臨檢員警楊國銓、莊世雄二人均擔任員警多年，然渠等明
    知本件不得執行搜索，竟執意為之，顯見員警對於法定盤查
    、搜索程序，多所忽略，是原審認於本件排除扣案11包Ｋ他
    命之證據能力，應足以使員警心生警惕，而收預防日後違法
    取證之效。
  (五)偵審人員如依法定程序，有無發現該證據之必然性及證據取
    得之違法對被告訴訟上防禦不利益之程度：查本件扣案之Ｋ
    他命均以夾鏈袋分裝，此有卷附扣押物品照片在卷可憑，是
    倘員警依法定程序，僅查驗被告身分，則於盤查被告身分無
    誤後，既不得為後續檢查身體或搜索之處分，衡情應無發現
    扣案11包Ｋ他命之可能。而就被告訴訟上防禦而言，本件扣
    案之11包Ｋ他命，實為認定被告是否成立犯罪之關鍵，是倘
    認定扣案之Ｋ他命具有證據能力，則不啻於默許員警以非法
    搜索方法侵害被告自由、隱私權外，再以實體法上認定被告
    成立犯罪之不利益相加，而嚴重損及被告訴訟上之防禦權。
  (六)綜上各項判斷，原審認權衡被告個人基本人權之保障及公共
    利益之維護，依比例原則及法益均衡原則，仍應認定本件違
    法搜索所取得之11包Ｋ他命並無證據能力，不得於本件執為
    認定被告犯罪事實之依據。
七、綜上所述，本件扣案之11包Ｋ他命既無證據能力，則檢察官
    就本件所舉相關證據，除被告自白外，別無其他積極證據足
    以證明被告持有Ｋ他命之事實，則本件既無從認定被告持有
    Ｋ他命，遑論認定被告係意圖販賣而持有Ｋ他命。是依刑事
    訴訟法第156條第2項之規定，本件既無任何積極證據足以補
    強被告之自白，應依法為被告無罪之諭知。原審因而為被告
    無罪之諭知，認事用法並無不合。檢察官仍執前詞，指摘原
    判決不當，為無理由，自應予駁回。
據上論結，應依刑事訴訟法第368條，判決如主文。
本案經檢察官劉欽銘到庭執行職務。
中    華    民    國   100    年    9     月    28    日
                  刑事第六庭    審判長法  官  董武全
                                      法  官  賴純慧
                                      法  官  林英志
以上正本證明與原本無異。
檢察官就本院維持第一審所為無罪判決提起上訴之理由，以刑事
妥速審判法第9條第1項所列各款情事為限。
                                      書記官  魏安里
中    華    民    國   100    年    9     月    28    日
本案論罪科刑法條全文：
刑事妥速審判法第9條第1項：
除前條情形外，第二審法院維持第一審所為無罪判決，提起上訴
之理由，以下列事項為限：
一判決所適用之法令牴觸憲法。
二判決違背司法院解釋。
三判決違背判例。